【裁判字號】    97,交訴,81
【裁判日期】    971105
【裁判案由】    過失致死等
【裁判全文】
臺灣屏東地方法院刑事判決              97年度交訴字第81號
公  訴  人  臺灣屏東地方法院檢察署檢察官
被      告  乙○○
選任辯護人  陳世明律師
上列被告因公共危險等案件，經檢察官提起公訴（97年度偵字第
4905號），被告於本院準備程序就被訴事實為有罪之陳述，經合
議庭裁定由受命法官獨任進行簡式審判程序，並判決如下：
    主  文
乙○○犯不能安全駕駛動力交通工具罪，處有期徒刑月；又犯
過失致人於死罪，處有期徒刑拾月；又犯肇事致人死亡逃逸罪，
處有期徒刑柒月。應執行有期徒刑壹年陸月。緩刑年，並應向
指定之公益團體、地方自治團體或社區提供壹佰貳拾小時之義務
勞務，緩刑期間付保護管束。
    事  實
一、乙○○於民國97年7 月27日凌晨0 時許，在屏東縣潮州鎮○
    ○路315 號志成商工職業學校旁某卡拉OK店，飲用啤酒之酒
    類2 瓶餘後，已達不能安全駕駛動力交通工具之程度，猶於
    同日凌晨3 時許，駕駛車號6085-PY 號自小客車沿潮州鎮臺
    一線由北往南方向行駛，於同日凌晨3 時10分許，行至臺一
    線415.9 公里處與屏東縣潮州鎮○○路之交岔路口時，原應
    注意飲用酒類後其吐氣所含酒精濃度超過每公升0.25毫克時
    ，不得駕車，且當時行車號誌為閃光黃燈，表示「警告」，
    車輛應減速接近，注意安全，小心通過，而依當時該處天候
    晴、夜間有照明、柏油路面乾燥、無缺陷、無障礙物、視距
    良好，客觀上並無不能注意之情事，竟疏未減速慢行即貿然
    通過，致其自小客車右前車頭撞擊由曹政弦所騎乘沿三林路
    自西往東方向駛至之車號M7F-182 號普通重機車左側車身，
    使曹政弦彈起碰撞自小客車右前擋風玻璃後墜地，而受有頭
    部外傷併顱內出血、左側股骨骨折等傷害，至同日凌晨4時
    30分許急救無效死亡。詎乙○○於肇事後，並未下車察看給
    予必要救護，隨即駕車逃離現場，嗣經警據報調閱監視錄影
    畫面，循線於同日上午9 時50分許，在屏東縣萬巒鄉成德村
    萬安大橋下河堤道路上尋獲乙○○人車，並於同日上午11時
    4 分許對乙○○檢測酒精濃度，測試結果其吐氣所含酒精濃
    度仍高達每公升0.31毫克，始悉上情。
二、案經曹政弦之母甲○○訴由屏東縣政府警察局潮州分局報告
    臺灣屏東地方法院檢察署檢察官偵查起訴。
    理  由
一、按簡式審判程式之證據調查，不受刑事訴訟法第159 條第1
    項所定：「被告以外之人於審判外之言詞或書面陳述，不得
    作為證據。」之限制，此見同法第273 條之2 亦規定甚明。
    是本件證人即目擊者林美雪、傅夢君於警詢時及偵訊中具結
    後之證述，雖均屬被告以外之人於審判外所為之陳述，然依
    照前開法律規定，亦得作為證據，先予敘明。
二、(一)上開犯罪事實，業據被告乙○○於本院審理中坦承不諱，
      核與證人林美雪、傅夢君於警詢時及偵訊中具結後之證述
      相符（見警卷第11至16頁、偵卷第27至28頁），另有屏東
      縣警察局指揮中心受理110 報案紀錄單1 紙（見相驗卷宗
      第36頁）、道路交通事故現場圖、道路交通事故調查報告
      表(一)、(二)各1 份（以上見警卷第23至25頁）、事故現場及
      車損照片52張、監視器錄影翻拍相片6 張（以上見警卷第
      32至60頁）、道路交通事故當事人酒精測定記錄表1 紙（
      見相驗卷宗第30頁）、全民醫院乙種診斷證明書1 紙（見
      警卷第31頁）、屏東縣警察局潮州分局處理相驗案件初步
      調查報告暨報驗書、調查報告各1 份（見相驗卷宗第5 至
      7 頁）在卷可證；而本件被害人曹政弦係因本件車禍受傷
      致死，亦經臺灣屏東地方法院檢察署檢察官督同檢驗員到
      場相驗鑑定屬實，製有97年度相字第518 號相驗筆錄、相
      驗屍體證明書及檢驗報告書各1 份、相驗照片15張附卷足
      憑（見相驗卷宗第71至92頁），俱徵被告前揭不利於己之
      自白與事實相符。
    (二)按當人飲酒後，若以呼氣酒精濃度測試器測得之呼氣濃度
      達每公升0.5 毫克時，反應較慢、感覺減低、將影響駕駛
      ；達到每公升0.75毫克時，思考與個性行為均會改變；達
      到每公升1.0 毫克時，步態不穩、噁心嘔吐、精神混惑不
      清晰；達到每公升1.5 毫克時，說話不清楚、感覺喪失，
      視力模糊；達到每公升2.0 毫克時，體溫與血糖均降低，
      肌肉控制差，甚至導致癲癇發作；達到每公升3.5 毫克時
      ，則已神智不清，反射減低，甚至呼吸抑制，業據行政院
      國軍退除役官兵輔導委員會臺北榮民總醫院以88年8 月5
      日（88）北總1 內字第26868 號函示明確。又體內酒精含
      量由開始飲酒時起，依飲酒量逐漸累積增加，於完成飲酒
      時體內酒精含量達到最高，隨後依代謝率逐漸代謝，至於
      體內酒精含量倒推計算代謝率，依交通部運輸研究所於77
      年8 月間針對國人進行實驗研究，為每小時每公升0.0628
      毫克。本件被告酒後開始駕車時間為97年7 月27日凌晨3
      時許，業據被告供承在卷（見本院卷第43頁），而警員係
      於同日上午11時04分許檢測其呼氣酒精濃度，有前揭道路
      交通事故當事人酒精測定記錄表可參，則被告自開始駕車
      至酒測之時間，相距至少約8 小時，依前揭國人體內酒精
      含量之代謝率計算，被告於開始駕車時若以呼氣酒精濃度
      測試器檢測，所得數值約為每公升0.6456毫克（計算式：
      0.31毫克＋0.0628毫克×8 小時＝0.81毫克），顯見被告
      已達上述之認定標準，即已達不能安全駕駛動力交通工具
      之程度甚明。
    (三)又按汽車駕駛人飲用酒類後其吐氣所含酒精濃度超過每公
      升0.25毫克者，不得駕車，汽車行駛至交岔路口，其行進
      應遵守燈光號誌，而閃光黃燈表示「警告」，車輛應減速
      接近，注意安全，小心通過，道路交通安全規則、第114
      條第2 款第102 條第1 項第1 款、道路交通標誌標線號誌
      設置規則第211 條第1 項第1 款分別定有明文。被告身為
      汽車駕駛人，自應注意遵守此等規定，竟仍執意酒後駕車
      ，於行經行車號誌為閃光黃燈之交岔路口亦未減速通過，
      而依前揭道路交通事故調查表所示，事發時天候晴、夜間
      有照明、柏油路面乾燥、無缺陷、無障礙物、視距良好，
      客觀上並無不能注意之情事，竟疏於注意，致所駕車輛撞
      及被害人，其有過失至為灼然。而因被告之過失肇事，致
      被害人死亡，其過失行為與被害人死亡結果間，具有相當
      因果關係甚明。
    (四)末按刑法第185 條之4 之駕駛動力交通工具肇事致人死傷
      而逃逸罪之立法目的，乃為維護交通，增進行車安全，促
      使當事人於事故發生時，能對被害人即時救護，減少死傷
      ，以保護他人權益並維護社會秩序。且其立法精神在於交
      通事故一旦發生，而有發生人員傷亡之情況下，凡與事故
      發生有關之當事人皆應協助防止死傷之擴大，是該罪之成
      立只以行為人有駕駛動力交通工具肇事，致人死傷而逃逸
      之事實為已足，最高法院88年度臺上字第7396號判決意旨
      可供參照。經查，被告於本件車禍發生後既曾以行動電話
      報警，有其行動電話號碼0000000000號之通聯記錄1 份附
      卷可佐（見本院卷第10頁），是其有自己為肇事者之認識
      ，對於被害人可能因事故而傷亡亦得預見，卻未下車探視
      被害人，亦未留於現場協力處理後續事宜，即逕行離開現
      場，其主觀上有肇事致人傷亡後逃逸之犯意，客觀上則有
      逃逸犯行，至為明確。
    (五)綜上各述，本件事證明確，被告犯行均堪認定，應依法論
      科。
三、核被告乙○○所為，係犯刑法第185 條之3 之不能安全駕駛
    動力交通工具罪、第276 條第1 項之過失致人於死罪、第18
    5 條之4 之肇事致人死亡而逃逸罪。被告所犯上開3 罪，犯
    意個別，行為互殊，應予分論併罰。再被告駕車過失致人死
    亡係酒醉駕車所致，應依道路交通管理處罰條例第86條第1
    項之規定，加重其刑。爰審酌被告無任何前科資料，素行尚
    可，其明知酒醉駕駛嚴重影響公共安全，乃政府三令五申所
    禁，仍不顧禁令恣意而行，造成被害人夭折，復於肇事後逃
    逸，雖曾報警處理，然並未表明其即為肇事者之身分，影響
    車禍之調查及被害人家屬民事求償權之行使，犯罪所生危害
    匪淺，惟於本院審理時坦承犯行，深表悔悟，並與告訴人成
    立調解，試圖彌補其造成之損害，告訴人亦願意諒解而撤回
    告訴，有調解筆錄及聲請撤回告訴狀各1 紙附卷供參（見97
    年度交附民字第135 號卷、本院卷第39頁），犯後態度尚佳
    ，暨其生活狀況、智識程度等一切情狀，分別量處如主文所
    示之刑，並定其應執行刑。又被告未曾因故意犯罪受有期徒
    刑以上刑之宣告，此有臺灣高等法院被告前案紀錄表在卷可
    稽，其因一時失慮致罹刑典，且犯罪後已知悔悟，坦承犯行
    ，經此次罪刑之宣告後，應知警惕，信無再犯之虞，本院認
    對其所宣告之刑以暫不執行為適當，爰依刑法第74條第1 項
    第1 款併予宣告緩刑3 年，以啟自新；惟為確實督促被告能
    戒慎行止，暨按所犯情節，另依刑法第74條第2 項第5 款規
    定，命其向指定之公益團體、地方自治團體或社區提供120
    小時之義務勞務，且於緩刑期間付保護管束，以觀後效。又
    依刑法第75條之1 第1 項第4 款規定，受緩刑之宣告而違反
    上開本院所定負擔情節重大，足認原宣告之緩刑難收其預期
    效果，而有執行刑罰之必要者，得撤銷其宣告，附此敘明。
據上論斷，應依刑事訴訟法第273 條之1 第1 項、第299 條第1
項前段，刑法第185 條之3 、第185 條之4 、第276 條第1 項、
第51條第5 款、第74條第1 項第1 款、第2 項第5 款、第93條第
1 項第2 款，道路交通管理處罰條例第86條第1 項，刑法施行法
第1 條之1 ，判決如主文。
本案經檢察官劉文賓到庭執行職務
中    華    民    國    97    年    11    月     5    日
                    交通法庭    法  官  李珮妤
以上正本證明與原本無異。
如不服本判決應於判決送達後10日內向本院提出上訴狀，其未敘
述上訴之理由者並得於提起上訴後20日內向本院補提理由書 (均
須按他造當事人之人數附繕本)，「切勿逕送上級法院」。
中    華    民    國    97    年    11    月     5    日
                                書記官  劉淑蓉
附錄本案論罪科刑法條：
中華民國刑法第185條
（妨害公眾往來安全罪）
損壞或壅塞陸路、水路、橋樑或其他公眾往來之設備或以他法致
生往來之危險者，處5 年以下有期徒刑，拘役或5 百元以下罰金
。
因而致人於死者，處無期徒刑或 7 年以上有期徒刑。致重傷者，
處 3 年以上 10 年以下有期徒刑。
第 1 項之未遂犯罰之。
中華民國刑法第276 條第1 項
（過失致死罪）
因過失致人於死者，處 2 年以下有期徒刑、拘役或 2 千元以下
罰金。


司法院資訊處製作；財團法人民間司法改革基金會備份。
